【裁判字號】    97,訴,1501
【裁判日期】    980116
【裁判案由】    毒品危害防制條例
【裁判全文】
臺灣高雄地方法院刑事判決              97年度訴字第1501號
公  訴  人  臺灣高雄地方法院檢察署檢察官
被      告  乙○○
上列被告因毒品危害防制條例案件，經檢察官提起公訴（97年度
偵字第11925 號）及移請併案審理（97年度毒偵緝字第297 號）
，本院判決如下：
    主  文
乙○○轉讓第一級毒品，累犯，處有期徒刑壹年肆月，扣案之第
一級毒品海洛因包暨其包裝袋（驗後淨重合計貳點陸公克）
均沒收銷燬。
其他被訴轉讓第一級毒品部分無罪。
    事  實
一、乙○○於民國89年間因搶奪案件，經本院以89年度訴字第25
    44號判處有期徒刑4 年確定；又因搶奪等案件，經臺灣屏東
    地方法院以90年度訴字第919 號就竊盜部分判處有期徒刑8
    月、搶奪部分判處有期徒刑1 年確定，再因施用第一級毒品
    案件，經本院以91年度訴字第735 號判處有期徒刑10月確定
    ，嗣上開3 罪經本院以92年度聲字第18號裁定應執行有期徒
    刑2 年4 月，與前述有期徒刑4 年部分接續執行，於96年2
    月2 日因縮短刑期假釋出監，假釋中付保護管束，原定保護
    管束期滿日為97年6 月30日，因遇中華民國九十六年罪犯減
    刑條例於96年7 月16日施行，其上揭竊盜、搶奪、施用第一
    級毒品案件之有期徒刑8 月、1 年、10月視為減刑後，經本
    院以97年度聲減字第2484號裁定應執行有期徒刑1 年2 月確
    定，於96年7 月16日執行完畢。乙○○不知悔改，明知海洛
    因係毒品危害防制條例第2 條第2 項第1 款所定之第一級毒
    品，未經許可不得持有、轉讓，竟基於轉讓第一級毒品之犯
    意，於97年3 月11日上午11時許，在其所承租之高雄市○○
    區○○路532 巷23號「愛曼旅館」207 室內，無償轉讓海洛
    因與其女友丙○○施用1 次。嗣乙○○於97年3 月11日20時
    30分許，在前開旅館前騎乘機車搭載丙○○正欲外出時，遇
    警攔查，乙○○騎車衝撞員警後趁隙逃逸，丙○○於衝撞時
    自機車跌落地面，同意員警至前開旅館207 室內執行搜索，
    經警於該處扣得海洛因3 包（驗後淨重總計2.36公克），因
    而查獲上情。
二、案經高雄市政府警察局左營分局報告臺灣高雄地方法院檢察
    署檢察官偵查起訴。
    理  由
壹、證據能力
一、法務部調查局鑑定書、高雄市立凱旋醫院檢驗報告之證據能
    力：
(一)現行刑事訴訟法關於「鑑定」之規定，除選任自然人充當鑑
    定人外，另設有囑託機關鑑定制度。依同法第198 條、第20
    8 條之規定，不論鑑定人或鑑定機關、團體，固均應由法院
    、審判長、受命法官或檢察官視具體個案之需要而為選任、
    囑託，並依第206 條之規定，提出言詞或書面報告，始符合
    同法第159 條第1 項所定得作為證據之「法律有規定」之情
    形，否則所為之鑑定，仍屬傳聞證據。然於司法警察機關調
    查中之案件，為因應實務上，或因量大、或有急迫之現實需
    求，併例行性當然有鑑定之必要者，例如毒品之種類與成分
    、尿液之毒品反應，或者槍彈有無殺傷力等鑑定，基於檢察
    一體原則，得由該管檢察長對於轄區內之案件，以事前概括
    選任鑑定人或囑託鑑定機關、團體之方式，俾便轄區內之司
    法警察官、司法警察對於調查中之此類案件，得即時送請先
    前已選任之鑑定人或囑託之鑑定機關、團體實施鑑定，以求
    時效（法務部92年9 月1 日法檢字第0920035083號函參照，
    刊載於法務部公報第312 期）。此種由檢察機關概括選任鑑
    定人或概括囑託鑑定機關、團體，再轉知司法警察官、司法
    警察於調查犯罪時參考辦理之作為，法無明文禁止，係為因
    應現行刑事訴訟法增訂傳聞法則及其例外規定之實務運作而
    為，此種由司法警察官、司法警察依檢察官所概括選任之鑑
    定人或囑託鑑定機關、團體所為之鑑定結果，與檢察官選任
    或囑託為鑑定者，性質上並無差異，同具有證據能力（最高
    法院96年度台上字第2860號判決意旨參照）。本案經高雄市
    政府警察局左營分局將查扣之海洛因3 包及自丙○○採集之
    尿液，依上開規定分送由法務部調查局及高雄市立凱旋醫院
    鑑定，經法務部調查局所為之書面鑑定報告即97年3 月31日
    調科壹字第09723017480 號鑑定書及高雄市立凱旋醫院97年
    3 月24日編號A00000000 號濫用藥物尿液檢驗告，自屬前揭
    「法律規定」得為證據者，而有證據能力。
二、按被告以外之人於偵查中向檢察官所為陳述，除顯有不可信
    之情況者外，得為證據；刑事訴訟法第159 條之1 第2 項定
    有明文。偵查中對被告以外之人所為之偵查筆錄，或被告以
    外之人向檢察官所提之書面陳述，性質上均屬傳聞證據。惟
    現階段刑事訴訟法規定檢察官代表國家偵查犯罪、實施公訴
    ，依法其有訊問被告、證人及鑑定人之權，證人、鑑定人且
    須具結，而實務運作時，檢察官偵查中向被告以外之人所取
    得之陳述，原則上均能遵守法律規定，不致違法取供，其可
    信度極高。被告以外之人前於偵查中已具結而為證述，除反
    對該項供述得具有證據能力之一方，已釋明「顯有不可信之
    情況」之理由外，不宜即遽指該證人於偵查中之陳述不具證
    據能力。本案證人丙○○於偵查中具結後之陳述，被告並未
    提及檢察官在偵查時有何不法取供之情形，且未釋明上開供
    述有顯不可信之情況，自得為證據。
三、按被告以外之人於審判外之言詞或書面陳述，除法律有規定
    者外，不得作為證據；被告以外之人於審判外之陳述，雖不
    符刑事訴訟法第159 條之1 至第159 條之4 之規定，而經當
    事人於審判程序同意作為證據，法院審酌該言詞陳述或書面
    陳述作成時之情況，認為適當者，亦得為證據，刑事訴訟法
    第159 條第1 項、第159 條之5 第1 項定有明文。查證人丙
    ○○於警詢中之陳述、高雄市政府警察局左營分局毒品案嫌
    疑人尿液代碼與姓名對照表、搜索扣押筆錄、扣押物品目錄
    表、愛曼旅館旅客住宿登記簿影本及丙○○個人資料查詢結
    果，固係被告以外之人於審判外之言詞或書面陳述，屬傳聞
    證據，惟檢察官、被告均於本院審判期日同意可作為證據使
    用（院二卷第32、61頁），本院審酌該證據作成之情況，認
    為適當，依刑事訴訟法第159 條之5 第1 項之規定，應得為
    證據。
四、傳聞法則乃對於被告以外之人於審判外之言詞或書面陳述，
    亦即針對被告以外之人於審判外以言詞或書面所為之供述證
    據而為之規範。卷附高雄市○○區○○路532 巷23號「愛曼
    旅館」207 室查獲現場照片7 張，乃以科學、機械之方式，
    對於現場狀況所為忠實且正確之記錄，性質上並非供述證據
    ，應無刑事訴訟法第159 條第1 項規定之適用，附此敘明。
貳、有罪部分
一、認定犯罪事實所憑之證據及理由
(一)上開事實，業經被告於本院審理時坦承不諱（院卷第68、69
    頁），且經證人丙○○於警詢中證述：於97年3 月11日，在
    高雄市○○區○○路532 巷23號「愛曼旅館」207 室內，有
    施用海洛因1 次，是由男朋友乙○○提供給我施用（警卷第
    8 、9 頁），於偵查中證述：我於97年3 月11日上午11時許
    ，在「愛曼旅館」207 室內有施用海洛因1 次，是被告無償
    提供給我施用的等語明確（偵卷第18頁），參以丙○○前於
    93年至94年間因多次施用第一級毒品，經本院先後裁判令入
    勒戒處所觀察勒戒及判處有期徒刑9 月確定，有丙○○之臺
    灣高等法院被告前案紀錄在卷可參（院二卷第50頁），可見
    丙○○有施用毒品之惡習，應有向被告拿取海洛因之動機，
    且丙○○於97年3 月11日經警查獲而採尿送驗，結果呈可待
    因及嗎啡陽性反應，有高雄市立凱旋醫院97年3 月24日編號
    A00000000 號濫用藥物尿液檢驗告及高雄市政府警察局左營
    分局毒品案嫌疑人尿液代碼與姓名對照表附卷可參（偵卷第
    10、11頁），又丙○○因於97年3 月11日施用第一級毒品海
    洛因，經本院以97年度審訴字第2066號判處有期徒刑7 月確
    定，經本院職權調取本院97年度審訴字第2066號卷核閱無訛
    ，可見丙○○於97年3 月11日確有施用海洛因，益見丙○○
    所為上開被告轉讓海洛因供其施用1 次之證述，應屬可信。
    此外尚有高雄市政府警察局左營分局搜索扣押筆錄、扣押物
    品目錄表（警卷第26至29頁）、查獲現場照片7 張（警卷第
    35至38頁）及愛曼旅館旅客住宿登記簿影本（警卷第39 頁
    ）附卷可參。又查扣之3 包白色物質（其中2 包碎塊狀、1
    包粉末狀），經送法務部調查局鑑驗後，均確含第一級第六
    項毒品海洛因成分（2 包碎塊狀合計淨重2.22公克，1 包粉
    末狀淨重0.14公克，合計淨重2.36公克），有法務部調查局
    濫用藥物實驗室97年3 月31日調科壹字第09723017 480號鑑
    定書附卷可考（偵卷第3 頁），可見被告供承於97年3 月11
    日自上開扣案3 包中取出部分轉讓與丙○○施用之物（院二
    卷第68頁），確屬海洛因無訛。足見被告之自白與事實相符
    ，故被告於97年3 月11日轉讓第一級毒品海洛因與丙○○1
    次之犯行，事證明確，應依法論科。
二、論罪科刑
    核被告所為，係犯毒品危害防制條例第8 條第1 項之轉讓第
    一級毒品罪。被告持有第一級毒品後進而轉讓，其持有之低
    度行為，應為轉讓之高度行為所吸收，不另論罪。又被告轉
    讓第一級毒品之數量，僅為供丙○○1 次施用之量，業經被
    告供明在卷（院二卷第69頁），未達行政院公告之轉讓毒品
    加重其刑之數量標準，併予敘明。被告前因搶奪等案件，先
    後經本院及臺灣屏東地方法院分別判處如上開事實欄所載罪
    刑，於96年2 月2 日因縮短刑期假釋出監，假釋中付保護管
    束，因遇中華民國九十六年罪犯減刑條例於96年7 月16日施
    行，其上揭竊盜、搶奪、施用第一級毒品案件之有期徒刑8
    月、1 年、10月視為減刑後，經本院以97年度聲減字第2484
    號裁定應執行有期徒刑1 年2 月確定，於96年7 月16日執行
    完畢等節，有臺灣高等法院被告前案紀錄表可參，故被告於
    有期徒刑執行完畢後，5 年以內故意再犯本案有期徒刑以上
    之罪，為累犯，應依刑法第47條第1 項，加重其刑。又檢察
    官移送併辦即97年度毒偵緝字第297 號被告持有第一級毒品
    海洛因之部分，與被告所犯前開轉讓第一級毒品有罪部分，
    有吸收之實質上一罪關係，為起訴效力所及，本院自應一併
    審理。爰審酌被告明知海洛因係屬毒品，有害人體健康，竟
    仍將之轉讓與丙○○施用，所為實屬不該，惟念其於本院坦
    承犯行，且所轉讓之數量非大等一切情狀，量處如主文所示
    之刑。扣案第一級毒品海洛因3 包（驗後淨重合計2.36公克
    ）係查獲之毒品，為供被告轉讓與丙○○之用，經被告供明
    在卷（院二卷第68頁），且其包裝均因包覆第一級毒品海洛
    因而留有殘渣，衡情已與毒品難以完全剝離，均應將之同視
    為毒品，皆依毒品危害防制條例第18條第1 項前段，予以宣
    告沒收銷燬；而鑑驗所耗損之第一級毒品海洛因，既已滅失
    ，自無庸宣告沒收銷燬。
、無罪部分
一、公訴意旨略以：被告明知海洛因係毒品危害防制條例第2 條
    第2 項第1 款所定之第一級毒品，未經許可不得持有、轉讓
    ，竟基於轉讓之犯意，於97年3 月9 日上午6 時許，在其所
    承租之高雄市○○區○○路532 巷23號「愛曼旅館」207 室
    內，無償提供海洛因與其當時之女友丙○○施用1 次，因認
    被告另涉犯毒品危害防制條例第8 條第1 項之轉讓第一級毒
    品罪嫌。
二、按犯罪事實應依證據認定之，無證據不得認定犯罪事實；不
    能證明被告犯罪，應諭知無罪之判決；刑事訴訟法第154 條
    第2 項及第301 條第1 項分別定有明文。刑事訴訟法上所謂
    認定犯罪事實之證據，係指足以認定被告確有犯罪行為之積
    極證據而言，如未能發現相當證據或證據不足以證明，自不
    能以推測或擬制之方法，以為裁判基礎。而認定不利於被告
    之事實，須依積極證據，苟積極證據不足為不利被告之認定
    時，即應為有利於被告之認定，更不必有何有利之證據。又
    認定犯罪事實所憑之證據，雖不以直接證據為限，間接證據
    亦包括在內，然而無論直接證據或間接證據，其為訴訟上之
    證明，須於通常一般之人均不致有所懷疑，而得確信其為真
    實之程度者，始得據為有罪之認定，倘其證明尚未達到此一
    程度，而有合理之懷疑存在，無從使事實審法院得有罪之確
    信時，即應由法院為諭知被告無罪之判決。
三、公訴人認被告涉犯毒品危害防制條例第8 條第1 項之轉讓第
    一級毒品罪嫌，無非以證人丙○○於警詢、偵查中之證述及
    愛曼旅館旅客住宿登記簿影本為其論據。訊據被告固坦承其
    自97年3 月7日 起至同年月11日遭警查獲止，承租高雄市○
    ○區○○路532 巷23號「愛曼旅館」207 室，且丙○○當時
    為其女友，惟堅決否認於97年3 月9 日有轉讓第一級毒品海
    洛因與丙○○之犯行，辯稱：丙○○當時住在屏東，於97年
    3 月9 日並無至高雄找被告。經查：
(一)公訴人憑以認被告涉犯轉讓第一級毒品海洛因罪嫌，所憑論
    據無非以證人丙○○於警詢及偵查中之唯一指述，雖公訴人
    聲請傳喚丙○○為證人，惟丙○○因另案逃亡遭臺灣高雄地
    方法院檢察署於97年10月28日發布通緝，有丙○○之上開前
    案紀錄表附卷可憑（院二卷第50頁），而未能到庭進行交互
    詰問或與被告對質，難以查驗證人丙○○所述被告於97年3
    月9 日轉讓毒品之真實性，故證人丙○○於警詢及偵查中所
    述是否可信，已非無疑。
(二)證人丙○○於偵查中證述：我與被告二人沒有常住在一起，
    只是偶爾會來找被告，97年3 月11日當天我才從屏東上來找
    被告（97年度毒偵字第3364號卷第10頁），可見丙○○僅係
    偶爾找被告，並非與被告常住在一起，故被告辯稱丙○○並
    無與其同住於上開「愛曼旅館」207 室，尚非無據。被告有
    自97年3 月7 日起承租上開「愛曼旅館」207 室，固為被告
    所坦承，並有愛曼旅館旅客住宿登記簿影本附卷可參，惟丙
    ○○既非與被告同住於上開「愛曼旅館」207 室，則丙○○
    於97年3 月9 日有無與被告一起在上開「愛曼旅館」207 室
    ，即屬有疑。又被告供陳於97年3 月7 日承租「愛曼旅館」
    207 室後，丙○○有來找伊2 次，除第2 次即被查獲之97年
    3 月11日外，第1 次是在伊住進「愛曼旅館」207 室之隔日
    即97年3 月8日 上午9 時許，故被告與證人丙○○就除97年
    3 月11日外，二人在上開「愛曼旅館」207 室之日期，係在
    97年3 月8 日或9 日，二人所述已有未合。參諸被告供稱其
    記憶該日期為97年3 月8 日之原因，係該日為被告住進上開
    「愛曼旅館」207 室之隔日，顯見被告印象較為深刻，被告
    供述之日期即97年3 月8 日，應較可信。而被告供稱丙○○
    於97年3 月8 日並無在「愛曼旅館」207 室過夜，此外亦查
    無丙○○97年3 月8 日有過夜或同年月9 日有至上開「愛曼
    旅館」207 室之證據；又證人丙○○指稱被告轉讓海洛因與
    伊施用之時間，係在97年3 月9 日上午6 時許，惟丙○○居
    住於屏東縣枋寮鄉○○村○○路3 巷9 號，經證人丙○○證
    述如上，並有丙○○個人資料查詢結果附卷可參（院二卷第
    49頁），由屏東縣枋寮鄉新龍村欲到高雄市○○區○○路53
    2 巷23號「愛曼旅館」之被告租屋處，須相當之車程時間，
    則丙○○有無可能於上午6 時許即由屏東縣枋寮鄉新龍村之
    住處到達高雄，亦有疑問，故被告與丙○○於97年3 月9日
    有無一起在上開「愛曼旅館」207 室內，實堪置疑。
(三)再者，丙○○於97年3 月9 日並無遭查獲採尿檢驗，且被告
    於同日亦無遭查獲持有海洛因，則被告於該日有無轉讓海洛
    因與丙○○施用，即非無疑。且證人丙○○於警詢中陳述被
    告曾2 次提供毒品供其施用，最後一次是97年3 月11日（警
    卷第8 、9 頁），於偵查中則稱被告於97年3 月11日上午11
    時許及97年3 月9 日上午6 時許提供海洛因給其施用（偵卷
    第18頁），可見除97年3 月11日之該次轉讓外，證人丙○○
    於警詢中並無具體陳述另一次被告轉讓海洛因之時間，其於
    偵查中始陳述另一次轉讓海洛因之日在97年3 月9 日，已與
    警詢中陳述不一；又證人丙○○於偵查中自承於97年3 月9
    日及11日各有施用海洛因1 次，惟臺灣高雄地方法院檢察署
    檢察官僅就丙○○97年3 月11日施用海洛因之部分提起公訴
    ，經本院以97年度審訴字第2066號判決就丙○○97年3 月11
    日施用海洛因部分予以論罪科刑，此經證人丙○○於偵查中
    證述在卷（偵卷第18頁），並經本院職權調取本院97年度審
    訴字第2066號卷核閱無訛，並有臺灣高雄地方法院檢察署97
    年度毒偵字第2789號起訴書及本院97年度審訴字第2066 號
    刑事判決書附卷可參，可見檢察官及本院均未認定丙○○於
    97年3 月9 日有施用海洛因，故證人丙○○證述於97年3 月
    9 日自被告轉讓而施用海洛因1 次，並無其他事證足資佐證
    ，復與其於警詢中之陳述未盡一致，益見被告於該日有無轉
    讓海洛因與丙○○，實屬可疑。
四、綜上所述，檢察官所提出之積極證據尚不足以證明被告有公
    訴意旨所指於97年3 月9 日轉讓第一級毒品海洛因之犯行，
    故本案尚有合理之懷疑存在，無法達到確信為真實之程度，
    當不得遽為不利於被告之認定，揆諸前開說明，就此部分自
    應為被告無罪之諭知。
據上論斷，應依刑事訴訟法第299 條第1 項前段、第301 條第1
項前段，毒品危害防制條例第8 條第1 項、第18條第1 項前段，
刑法第11條、第47條第1 項，判決如主文。
本案經檢察官甲○○到庭執行職務。
中    華    民    國    98    年    1     月    16    日
                  刑事第十三庭  審判長法  官  唐照明
                                      法  官  王俊彥
                                      法  官  楊國煜
以上正本證明與原本無異。
如不服本判決，應於收受本判決10日內向本院提出上訴書狀，並
應敘述具體理由，如未敘述上訴理由者，應於上訴期間屆滿後20
日內補提理由書狀於本院（均須依他造當事人之人數附繕本）「
切勿逕送上級法院」。
中    華    民    國    98    年    1     月    16    日
                                      書記官  李憶如
附錄本案論罪法條
毒品危害防制條例第8條
轉讓第一級毒品者，處一年以上七年以下有期徒刑，得併科新台
幣一百萬元以下罰金。
轉讓第二級毒品者，處六月以上五年以下有期徒刑，得併科新台
幣七十萬元以下罰金。
轉讓第三級毒品者，處三年以下有期徒刑，得併科新台幣三十萬
元以下罰金。
前三項之未遂犯罰之。


司法院資訊處製作；財團法人民間司法改革基金會備份。
